【裁判字號】    89,易,1886
【裁判日期】    890724
【裁判案由】    妨害自由
【裁判全文】
臺灣臺中地方法院刑事判決                        八十九年度易字第一八八六號
    公  訴  人  臺灣台中地方法院檢察署檢察官
    被      告  乙○○
右列被告因家庭暴力之妨害自由事件，經檢察官提起公訴 (八十九年度偵字第六六七
五號)，本院判決如左：
    主  文
乙○○以加害生命之事，恐嚇他人，致生危害於安全，處有期徒刑陸月，如易科罰金
以參佰元折算壹日；緩刑參年，緩刑期內付保護管束，並禁止實施家庭暴力行為及禁
止對甲○○為直接或間接之騷擾、接觸。
    事  實
一、乙○○係甲○○之夫，二人係家庭暴力防治法第三條第一款所定之家庭成員關係
    ，二人因家庭生活意見不合，時有糾紛，乙○○於民國八十八年五月八日，因不
    滿甲○○攜女丙○○返回台中縣大里市○○○街十七巷一號娘家，乃尾隨甲○○
    、丙○○至上址後，要求甲○○攜女丙○○偕同返家，因其態度惡劣遂遭甲○○
    及其娘家家人出言喝止，原告竟至廚房取菜刀，一手持刀一手抱丙○○，以加害
    生命之事對甲○○恫稱，如甲○○不返家，即欲與甲○○、丙○○同歸於盡等語
    ，並出手傷害女兒丙○○（因告訴逾期，業經公訴人為不起訴處分），致甲○○
    心生畏懼，致生危害於安全。
二、案經甲○○訴由臺灣台中地方法院檢察署檢察官偵查起訴。
    理  由
一、訊據被告乙○○，對於右揭時、地持菜刀恐嚇甲○○稱：如甲○○不返家即與甲○○、丙○○同歸於盡之事實，矢口否認之，並辯稱我並未持菜刀恐嚇云云。惟
    查，右揭犯罪事實，業據告訴人甲○○指訴綦詳，且證人林傳德即告訴人之父於
    本院民事事件（八十八年度婚字第八八九號）中證稱：「五月八日那天是我帶我
    孫女去驗傷，.... 我趕回家時，被告正要摔孩子，我女兒、妻子跪著求他，警
    員也有叫他放手，當時他手上有拿刀子」等語；另證人即前往處理之警員丁○○
    於上開民事事件中到庭證稱：「當時到現場時看到被告拿菜刀，講話情緒很激動
    ，說要與他的太太小孩同歸於盡，後來我們同事勸他，他的情緒才比較緩和刀子
    才放下來，小孩當時是被告抱著，被告是一手拿刀一手抱著小孩，告訴人母親有
    跪著求被告說不要作傷害小孩的事情.... 」；再證人廖崇倫亦於本院審理中證
    稱：「當日下午天未黑，被告開車很快過來，聽到林家很吵，我出來看，甲○○
    之弟弟哭，我到門口看，被告到廚房拿二把菜刀上二樓，甲○○即喊救命，被告
    說要殺他全家，我即去報警」等語，相互參照以觀，被告顯有於上開時間、地點
    ，自甲○○娘家持菜刀恐嚇甲○○，如甲○○不返家即與甲○○、丙○○同歸於
    盡等語之行為。又被告於八十八年五月八日曾持刀恐嚇甲○○，欲殺害甲○○全
    家，並使女兒丙○○受傷之事實，並經本院民事庭審理明確，有本院八十八年度
    婚字第八八九號民事判決書附於偵查卷可稽。被告所辯，無非事後飾卸之詞不足
    採信。事證明確，被告犯行堪予認定，應予依法論科。
二、核被告所為持菜刀恐嚇甲○○同歸於盡之行為，係犯刑法第三百零五條之恐嚇罪
    ，復屬家庭暴力防治法第二條第二項所定之家庭暴力罪。爰審酌被告乙○○前未
    曾犯罪，品行良好，犯罪之動機係因太太攜女返回娘家，為帶回妻女之下所為莽
    撞行為，犯罪方法係以持菜刀威脅同歸於盡方式為之，對於甲○○生命法益加以
    恐嚇，犯罪危險性甚大，犯後仍矢口否認不知悔改等一切情狀，量處如主文所示
    之刑，並諭知易科罰金之折算標準。被告前未曾受有期徒刑以上刑之宣告，有台
    灣台中地方法院檢察署刑案資料查註紀錄表足稽，經此偵審程序之教訓，當知警
    惕信無再犯之虞，本院認其宣告刑以暫不執行為適當，爰併宣告緩刑參年，以啟
    自新。末按，犯家庭暴力罪而受緩刑之宣告者，在緩刑期內應付保護管束，並得
    命被告於緩刑保護管束期間內，遵守一定事項，家庭暴力防治法第三十條第一、
    二項，各有明文規定，查本件被告與告訴人案發時為夫妻關係之事實，業據被告
    於審判期日自承不諱，有本院審判筆錄可查，目前告訴人與被告雖已離婚，仍為
    家庭暴力防治法第三條第一款所列之家庭成員，被告對告訴人犯恐嚇罪，即屬家
    庭暴力防治法第二條第一項所稱之家庭暴力罪，本件被告雖邀緩刑之寬典，依照
    前開說明，仍應依法在緩刑內付保護管束，爰審酌被告與告訴人甲○○間於本案
    發生後，在同年七月三日、六日、十日、十一日及同年十一月間，分別多次因夫
    妻生活及女兒住居地發生爭執，進而雙方或親戚間互有傷害情事發生，有診斷證
    明書、存證信函附於上開民事卷內等情，應命被告於保護管束期間禁止實施家庭
    暴力行為及禁止被告對甲○○為直接或間接之騷擾、接觸，俾確實使被告有正確
    之法律觀念，並由地方法院檢察署之觀護人予以適當之督促。
據上論斷，應依刑事訴訟法第二百九十九條第一項前段，家庭暴力防治法第三十條第
一項、第二項第一款、第三款，刑法第十一條前段、第三百零五條、第四十一條、第
七十四條第一款，罰金罰鍰提高標準條例第一條前段、第二條，判決如主文。
中      華      民      國    八十九    年      七      月    二十四    日
                                臺灣台中地方法院刑事第四庭
                                  法  官  陳  學  德
右正本證明與原本無異。
如不服本判決，應於判決送達後十日內向本院提出上訴狀，上訴於臺灣高等法院臺中
分院( 須附繕本 )。
                                  書記官
中      華      民      國    八十九    年      七      月    二十五    日
附錄：論罪科刑法條
刑法第三百零五條：
以加害生命、身體、自由、名譽、財產之事，恐嚇他人致生危害於安全者，處二年以
下有期徒刑、拘役或三百元以下罰金。
家庭暴力防治法第二條第二項：
本法所稱家庭暴力罪者，謂家庭成員間故意實施家庭暴力行為而成立其他法律所規定
之犯罪。


司法院資訊處製作；財團法人民間司法改革基金會備份。
